【裁判字號】    99,易緝,23
【裁判日期】    990303
【裁判案由】    詐欺
【裁判全文】
臺灣臺北地方法院刑事判決              99年度易緝字第23號
公  訴  人  臺灣臺北地方法院檢察署檢察官
被      告  甲○○
上列被告因詐欺案件，經檢察官提起公訴（85年度偵字第13259
號），暨移送併案審理（臺灣彰化地方法院檢察署86年度偵字第
號1031），本院判決如下：
    主  文
本件免訴。
    理  由
一、公訴意旨略以：被告紀文祥與紀慧君、紀慧瑛、紀景清(以
    上等人均經本院以85年度易字第7006號判決無罪，嗣經臺灣
    高等法院以87年度上易字第4393號判決上訴駁回確定)係父
    女、父子關係，王國良(原名王國樑，已經同上判決無罪確
    定) 與被告紀慧君、被告黃金澤(已經同上判決無罪確定)與
    紀慧瑛係夫妻關係，七人為僑居巴拉圭及巴西之我國國民，
    共同在巴拉圭、巴西經營雜貨業務，在巴拉圭東方市設有
    VIEMCY 公司及CASE VIEMCY門市，及在巴西聖保羅市設有
    VIEMCY COMERCIAL IMPORTADORA & EXPORTADORALTDA等公司
    與臺灣亞彰紙業股份有限公司負責人即被告甲○○等，自民
    國83年4月間起，共同基於概括之犯意，意圖為自己不法之
    所有，以巴拉圭、巴西市場廣大，欲訂雜貨外銷該地及擴廠
    購機器招攬互助會為由，共同向告訴人臺北市生暉國際股份
    有限公司(下稱生暉公司)之負責人乙○○、北龍興業股份有
    限公司負責人楊正祥、陳愛華夫婦，欣詠復興業有限公司負
    責人陳豐堯、羅銀霞夫婦、徐振華、羅志勇、林金山等要求
    訂貨或借貸，使蘇某等誤以為真，依約出貨、貸款。詎紀某
    等收取貨物、現款並未依約將貨款匯回，所開支票亦未兌現
    ，蘇某等人始知受騙，計詐得新臺幣(下同)1億5千萬餘元。
    因認被告甲○○所為，係犯刑法第339條第1項之詐欺取財罪
    嫌。
二、按案件時效已完成者，應諭知免訴之判決，且得不經言詞辯
    論為之，刑事訴訟法第302條第2款、第307條分別定有明文
    。又行為後法律有變更者，適用行為時之法律，但行為後之
    法律有利於行為人者，適用最有利於行為人之法律，但行為
    後之法律有利於行為人者，適用最有利於行為人之法律，為
    95年7月1日修正施行之刑法第2條第1項所明定。查修正後刑
    法第80條第1項，及修正前刑法第80條第1項關於追訴權時效
    期間之規定不同，修正後刑法所定時效期間較長，表示行為
    人被追訴之期限較久，自屬對行為人不利，比較結果，自以
    修正前刑法第80條較有利於行為人，本件關於追訴權時效，
    自應適用修正前刑法第80條之規定。則關於追訴權時效之停
    止、進行，及其期間、計算，亦應一體適用修正前刑法第83
    條之規定。再追訴權之時效，如依法律之規定，偵查、起訴
    或審判之程序，不能開始或繼續時，停止其進行，前項時效
    停止，自停止原因消滅之日起，與停止前已經過之期間，一
    併計算，停止原因繼續存在之期間，如達於修正前刑法第80
    條第1項各款所定期間4分之1者，其停止原因視為消滅，修
    正前刑法第83條定有明文。另按經提起公訴或自訴，且在審
    判進行中，此時追訴權既無不行使之情形，自不發生時效進
    行之問題（司法院大法官會議釋字第138號解釋意旨參照）
    ，若已實施偵查，追訴權既無不行使之情形，即不生時效進
    行之問題。而所謂實施偵查者，係指檢察署收受警局移送書
    或告訴、告發之日起為檢察官發動偵查權之時而言（最高法
    院82年度第10次刑事庭會議決議參照）。
三、經查，本件被告甲○○涉犯之刑法第339條第1項之詐欺罪，
    其犯罪行為終了之日為84年10月間，此據共同被告王國樑於
    85 年6月6日之刑事答辯狀所稱其係於84年10月間收到第一
    個貨櫃後，立即支付生輝公司美金18萬元乙節，及告訴人生
    暉國際股份有限公司之代表人乙○○於86年2月17日之刑事
    告訴理由狀(二)陳稱被告等提領貨物後，除第一、二櫃先依
    約於84年9月及10月匯款兩次合計約18萬美金予告訴人以誘
    使告訴人繼續開狀購貨運交被告等外，之後即分文不再匯付
    等語，有上開刑事答辯狀及刑事告訴理由狀在卷可稽(見臺
    灣臺北地方法院檢察署85年度偵字第8734號卷第98頁反面、
    本院85年度易字第7006號卷(一)第309頁)，是追訴權時效期
    間應自84年10月15日起算。次查，按刑法第339條第1項之詐
    欺取財罪之最重本刑為有期徒刑5年，依修正前刑法第80 條
    第1項第2款規定，追訴權時效期間為10年。查本件犯罪終了
    日為84年10月15日，經臺灣臺北地方法院檢察署檢察官於85
    年6月13日開始偵查，並於同年10月23日提起公訴，於同年
    11月7日繫屬於本院，本院以85年度易字第7006號審理中，
    嗣因被告甲○○逃匿，經本院於86年8月20日以86年北院瑞
    刑學緝字第962號通緝書發布通緝在案，致審判之程序不能
    開始。復依同法第83條第1項、第3項規定，及參照司法院29
    年院字第1963號解釋，本案追訴權之時效期間應加計因通緝
    而停止之2年6月期間，共計為12年6月。惟自公訴人自85年6
    月13 日開始偵查，迄86年8月20日本院發佈通緝前，扣除公
    訴人85年10月23日提起公訴迄案件於同年11月7日繫屬法院
    之期間後，依司法院大法官會議釋字第138號解釋，此時追
    訴權既無不行使之情形，自不生時效進行之問題，亦應予以
    加計。是本件被告自犯罪終了日之84年10月15日起算，追訴
    權時效完成日應為98年6月7日，故本件追訴權時效已經完成
    。揆諸前開說明，爰不經言詞辯論，逕為免訴之諭知。
四、本案提起公訴部分既經本院為免訴之諭知，則就移送併辦部
    分自與本案不生事實上或裁判上一罪關係，本院無從併案審
    理，應退回檢察官另為適法之處理，附此敘明。
據上論斷，應依刑事訴訟法第307條第1項、第302條第2款，判決
如主文。
中    華    民    國    99    年    3     月    3    日
                  刑事第十六庭  審判長法  官  蔡守訓
                                      法  官  徐千惠
                                      法  官  羅月君
上正本證明與原本無異。
如不服本判決應於收受送達後10日內向本院提出上訴書狀，並應
敘述具體理由；其未敘述上訴理由者，應於上訴期間屆滿後20日
內向本院補提理由書（均須按他造當事人之人數附繕本）「切勿
逕送上級法院」。
                                      書記官  鄭淑丰
中    華    民    國    99    年    3     月    3     日

司法院資訊處製作；財團法人民間司法改革基金會備份。
